臺灣高雄地方法院刑事判決　　　　　　　　　　　　　九十三年度重訴字第八六號
　　公　訴　人　臺灣高雄地方法院檢察署檢察官
　　被　　　告　乙○○
　　選任辯護人　彭大勇律師
　　被　　　告　甲○○
　　選任辯護人　陳昆和律師
　　被　　　告　丁○○
　　選任辯護人　邱銘峰律師
　　　　　　　　曾靖雯律師
　　被　　　告　戊○○
　　選任辯護人　黃厚誠律師
右列被告等因毒品危害防制條例等案件，經檢察官提起公訴（九十三年度偵字第一四
三三九號），本院判決如左：
    主  文
乙○○、甲○○、丁○○、戊○○共同運輸第二級毒品，乙○○處有期徒刑捌年陸月
，甲○○、丁○○各處有期徒刑捌年，戊○○處有期徒刑柒年陸月，均褫奪公權伍年
，扣案第二級毒品大麻拾陸包（合計驗後淨重貳仟參佰伍拾點陸玖公克、空包裝重柒
拾玖點伍公克）均沒收銷燬之，茶葉盒貳個、茶葉包裝袋陸只、茶葉手提袋貳只、球
鞋伍雙、鞋盒壹個、永盛鞋業手提袋壹只均沒收。
    事  實
一、乙○○、甲○○前於民國九十三年六月十五日共赴大陸地區廣東省珠海市旅遊時
    ，在珠海市○○路上之「天地人間」ＰＵＢ結識不詳姓名、年籍綽號「阿六」之
    大陸地區成年女子（下稱「阿六」），即與「阿六」互留行動電話號碼，嗣乙○○、甲○○返台後，「阿六」於同年月二十五日以0000000000號行動
    電話號碼，撥打乙○○所使用之0000000000號行動電話號碼，與乙○○、甲○○相約在高雄火車站前之麥當勞見面，雙方會面後，「阿六」邀約乙○○、甲○○約同其他友人共赴珠海市旅遊，乙○○、甲○○遂約同友人丁○○、
    戊○○於同年七月十一日自高雄小港國際機場（下稱小港機場）搭乘長榮航空公
    司ＢＲ─八二五號班機出境，經由澳門轉機至大陸地區廣東省珠海市，並投宿於
    拱北「民安酒店」，同年月十二日晚間，「阿六」邀約乙○○等四人在「天地人
    間」ＰＵＢ碰面，隨後即招待渠等四人施用第二級毒品大麻（施用毒品部分業經
    檢察官另案偵辦），嗣於同年月十六日晚間、十七日凌晨渠等四人返台前一夜，
    「阿六」指示二名不詳姓名、年籍綽號「丹丹」、「小雨」之大陸地區成年女子
    （下稱「丹丹」、「小雨」），將四袋茶葉禮盒，每盒內均有偽裝成茶葉包之大
    麻煙草二包，合計共八包，送至「民安酒店」交付乙○○等四人，委託渠等四人
    於搭機返台時夾帶其中六包大麻入境，再派人向渠等聯繫取貨，另二包大麻則做
    為渠等四人代為運輸大麻來台之報酬，而乙○○等四人均明知大麻業經公告列為
    毒品危害防治條例第二條第二項第二款所定之第二級毒品，且屬「懲治走私條例
    公告管制物品項目及其數額」甲項第四款之管制進出口物品，不得非法運輸及私
    運進口，竟仍與「阿六」、「丹丹」、「小雨」等人共同基於運輸管制物品第二
    級毒品大麻進口之犯意聯絡，在酒店房間內，共同將「丹丹」、「小雨」所帶來
    之其中二包偽裝成茶葉包之大麻拆開後，利用飯店之拖鞋塑膠袋，分裝成十小包
    ，分別藏置於渠等四人所穿之球鞋四雙及乙○○新購買之球鞋一雙等五雙球鞋內
    鞋墊下方，由每人各自穿上自己之球鞋一雙，乙○○另將新購買之球鞋一雙放入
    鞋盒一個及永盛鞋業手提袋一只內，再夾藏於其隨身行李袋內，其餘六包偽裝成
    茶葉包之大麻則由甲○○、丁○○、戊○○各自負責攜帶二包，甲○○將二包大
    麻直接夾藏於隨身行李袋內，丁○○將二包大麻裝於茶葉盒一個內連同茶葉手提
    袋二只夾藏於隨身行李袋內，戊○○則將二包大麻裝於茶葉盒一個內夾藏於隨身
    行李袋內，至同年月十七日上午，乙○○等四人即在「丹丹」、「小雨」之陪同
    下，從「民安酒店」出發搭車前往機場，渠等四人隨後搭機經由澳門轉機，於同
    日下午二時五十分許搭乘長榮航空公司ＢＲ─八二二號班機入境小港機場，將上
    開管制物品第二級毒品大麻運輸進入我國境內。迄同日下午三時二十分許，乙○○等四人在小港機場入境海關檢查室驗關時，為內政部警政署航空警察局高雄分
    局（下稱航警局）警員會同財政部高雄關稅局（下稱關稅局）人員當場查獲，在
    乙○○等四人所穿球鞋內扣得大麻八包，在乙○○隨身行李袋內扣得藏有大麻二
    包之球鞋一雙、鞋盒一個及永盛鞋業手提袋一只，在甲○○隨身行李袋內扣得偽
    裝成茶葉包之大麻二包，在丁○○隨身行李袋內扣得內裝二包偽裝成茶葉包之大
    麻茶葉盒一個、茶葉手提袋二只，在戊○○隨身行李袋內扣得內裝二包偽裝成茶
    葉包之大麻之茶葉盒一個，共計扣得第二級毒品大麻煙草十六包（合計驗後淨重
    二千三百五十點六九公克、空包裝重七十九點五公克）及供藏放上開大麻所用之
    茶葉盒二個、茶葉包裝袋六只、茶葉手提袋二只、球鞋五雙、鞋盒一個、永盛鞋
    業手提袋一只等物。
二、案經內政部警政署航空警察局高雄分局報告臺灣高雄地方法院檢察署檢察官偵查
    起訴。
    理  由
一、訊據被告等四人均坦承右揭「阿六」委託「丹丹」、「小雨」二人將八包大麻送
    至「民安酒店」交付渠等四人，由渠等四人分裝藏放在鞋內及隨身行李袋內，於
    搭機返台時，自大陸地區運輸管制物品第二級毒品大麻入境來台之犯行，惟除被
    告戊○○坦承係受「阿六」委託運輸大麻入境來台，並以「阿六」交付之部分大
    麻作為報酬之事實外，被告乙○○、甲○○、丁○○等三人均否認上情，且辯稱
    ：渠等四人係每人各自花費人民幣一萬元向「阿六」購買二包大麻，合計共八包
    ，共同分裝後，攜帶回台灣，欲供己施用，在航警局接受詢問時，因為受到警員
    誤導，以為幫別人帶毒品回來罪比較輕，才說是幫「阿六」帶回來云云。經查：
(一)、右揭被告乙○○、甲○○前於九十三年六月十五日赴珠海市旅遊時結識「阿六」
    ，二人返台後，經「阿六」撥打電話與被告乙○○聯繫，雙方在高雄市會面，在
    「阿六」之邀約下，被告乙○○、甲○○又約同被告丁○○、戊○○於同年七月
    十一日搭機前往珠海市旅遊，「阿六」即於同年月十二日晚間，邀約被告乙○○
    等四人在「天地人間」ＰＵＢ碰面，並招待渠等四人施用大麻，嗣於同年月十六
    日晚間、十七日凌晨，「阿六」指示「丹丹」、「小雨」，將四袋茶葉禮盒，每
    盒內均有偽裝成茶葉包之大麻煙草二包，合計共八包，送至渠等四人投宿之「民
    安酒店」交付渠等四人，渠等四人即在酒店房間內，共同將其中二包大麻拆開後
    ，利用飯店之拖鞋塑膠袋，分裝成十小包，分別藏置於渠等四人所穿之球鞋四雙
    及被告乙○○新購買之球鞋一雙內，由每人各自穿上自己之球鞋一雙，被告乙○○另將新購買之球鞋一雙放入鞋盒一個及永盛鞋業手提袋一只內，再夾藏於其隨
    身行李袋內，其餘六包大麻，則由被告甲○○將二包直接夾藏於隨身行李袋內，
    由被告丁○○將二包裝於茶葉盒一個內連同茶葉手提袋二只夾藏於隨身行李袋內
    ，由被告戊○○將二包裝於茶葉盒一個內夾藏於隨身行李袋內，至同年月十七日
    上午，渠等四人即在「丹丹」、「小雨」之陪同下，自酒店出發搭車前往機場，
    渠等四人隨後搭機於同日下午二時五十分許入境小港機場，在小港機場入境海關
    檢查室驗關時，為航警局警員會同關稅局人員在渠等四人所穿球鞋及隨身行李袋
    內查獲夾帶入境之大麻煙草共計十六包，及供藏放上開大麻所用之茶葉盒二個、
    茶葉包裝袋六只、茶葉手提袋二只、球鞋五雙、鞋盒一個、永盛鞋業手提袋一只
    等物之事實，業據被告等四人於本院審理中均坦承不諱，並有大麻煙草十六包、
    茶葉盒二個、茶葉包裝袋六只、茶葉手提袋二只、球鞋五雙、鞋盒一個、永盛鞋
    業手提袋一只等物扣案可證，及被告乙○○、甲○○之入出境查詢資料各一紙、
    高雄關稅局扣押貨物、運輸工具收據及搜索筆錄四份、查獲照片十三張等附卷可
    稽。
(二)、前開在被告乙○○所穿及所攜帶之球鞋各一雙內查獲之煙草共四包（驗前毛重二
    百一十公克）、在被告甲○○、丁○○、戊○○所穿球鞋各一雙及所攜帶茶葉包
    各二包內查獲之煙草各四包（驗前毛重分別為七百四十公克、七百三十一公克、
    七百一十公克），經送驗結果，均含第二級毒品大麻成分，分別(1)驗後淨重一百
    九十八點九四公克，空包裝重十九點零四公克；(2)驗後淨重七百三十九點八三公
    克，空包裝重十八點八九公克；(3)驗後淨重七百二十三點零三公克，空包裝重十
    八點六九公克；(4)驗後淨重六百八十八點八九公克，空包裝重二十二點八八公克
    ，此有法務部調查局九十三年八月十九日調科壹字第二二００一七八一三、00
    0000000、000000000、000000000號鑑定通知書各一
    份在卷可佐。足認被告等四人確有運輸管制物品第二級毒品大麻進口之事實無訛
    。
(三)、被告乙○○、甲○○、丁○○等三人雖否認係受「阿六」委託運輸大麻入境來台
    ，並以「阿六」交付之部分大麻作為報酬乙情，且以前詞置辯，惟查：
(1)、被告戊○○於本院九十三年九月十七日準備程序中供承：乙○○約我們一起去大
    陸，十二日認識「阿六」，十六日由「丹丹」及「小雨」把八包茶葉包拿到飯店
    給我們，乙○○說其中六包是我們要幫「阿六」帶回來的，拿到台灣就會有人打
    電話給他，另二包是「阿六」要給我們的，我們在飯店時有拆開來看，乙○○拿
    一包放在他所穿的球鞋及手提的球鞋內，另一包我們其他三個人去分，分完後放
    在自己鞋底，其他六包我們三人一人拿兩包，放在行李袋裡等語。
(2)、被告乙○○於九十三年七月十七日在航警局接受詢問時及同日偵查中已供承：係
    受「阿六」委託運輸大麻回台，返台後「阿六」會用電話與伊聯絡取貨乙情；被
    告甲○○於同日在航警局接受詢問時亦供承：扣案大麻係乙○○招攬至大陸旅遊
    後，「阿六」於本月十六日二十四時許，在所下榻珠海市民安飯店內交予我們四
    個人，請我們幫忙攜帶至台灣後，有人會主動與我們聯絡等語；被告丁○○於同
    日在航警局接受詢問時則供承：扣案大麻係於昨日二十二時左右「阿六」在中國
    大陸珠海市○○路一家酒店將茶葉包裝盒交給我，交代我們帶回台灣等語。渠等
    三人嗣後於偵查及本院審理中始翻異前詞，改稱：渠等四人係每人各自花費人民
    幣一萬元向「阿六」購買二包大麻，合計共八包，攜帶回台灣欲供己施用，在航
    警局接受詢問時，因為受到警員誤導，以為幫別人帶毒品回來罪比較輕，才說是
    幫「阿六」帶回來云云，其可信性已有可疑。
(3)、衡以被告等四人遭查扣之大麻分別驗後淨重一百九十八點九四公克、七百三十九
    點八三公克、七百二十三點零三公克、六百八十八點八九公克，合計驗後淨重二
    千三百五十點六九公克，若依被告乙○○、甲○○、丁○○等三人於本院審理中
    所供返台後要由被告四人平分，則每人約可分得五百八十七點七公克，被告等四
    人雖均供稱平日有施用大麻之習慣，惟被告等四人在本案遭查獲前，未曾有施用
    毒品經觀察、勒戒、強制戒治或判處徒刑之前科紀錄，此有渠等之臺灣高等法院
    被告全國前案紀錄表各一份在卷足按，顯見渠等並非長期施用毒品之慣犯，若渠
    等係出於供己施用之目的而購買大麻，以渠等之施用量，應無一次購買如此大量
    大麻之可能，否則如未以特別方法存放，即可能因受潮而無法長期保存。再者，
    渠等四人行為時年僅二十二至二十三歲，甫離開校園步入社會工作不久，經濟能
    力不強，衡情亦無資力一次購買如此大量大麻；且被告乙○○、甲○○、丁○○
    等三人於本院審理中均供稱：係在返台前一夜由甲○○接獲「阿六」來電詢問渠
    等四人是否購買大麻，經討論後，由渠等四人一人出資人民幣一萬元購買大麻等
    語，則渠等四人既係臨時起意購買大麻，何以在赴大陸地區旅遊數日返台前一夜
    ，身上均仍留有人民幣一萬元，相當於新臺幣四萬元之現金，亦與常情有悖。
(4)、又設若被告四人係向「阿六」購買大麻，將「丹丹」、「小雨」送來之八包茶葉
    包拆封其中一包即可確認所購買大麻之真偽，何需一次拆封二包，增加攜帶回台
    之不便；且被告乙○○、甲○○、丁○○等三人於本院審理中均供稱：當時認為
    拆開之二包大麻即嗣後分裝藏入五雙球鞋鞋墊下之大麻，係乙○○所購買之大麻
    ，甲○○、丁○○、戊○○各自所攜帶之二包大麻，則係渠等各自所購買之大麻
    等語，惟被告四人既係出資相同金錢購買大麻，何以被告乙○○甘願選擇二包遭
    拆開並分裝藏入五雙球鞋鞋墊下之散裝大麻，而不選擇二包完整未拆封偽以茶葉
    袋包裝之大麻，均有可疑。顯見被告戊○○於本院準備程序中供稱：伊與甲○○
    、丁○○之隨身行李中各自攜帶之二包大麻係「阿六」委託渠等四人運輸來台，
    另二包遭拆封並分裝藏入五雙球鞋鞋墊下之大麻，則係「阿六」委託渠等運輸大
    麻來台之報酬等語，確與事實相符，應堪採信。
(5)、另被告等四人於本院審理中均供稱：「丹丹」、「小雨」二人將大麻送至「民安
    酒店」交付渠等四人後，一直陪同渠等，直到隔日上午搭車前往機場時，均未曾
    離開等語，惟大陸地區之法律嚴峻，販賣、運輸毒品者若經查獲，刑責更重於臺
    灣地區，為眾所週知之事實，設若扣案大麻係被告四人向「阿六」所購買，何以
    「丹丹」、「小雨」二人受「阿六」委託將大麻運送至「民安酒店」交付被告四
    人，並收取貨款後，未儘速離開，卻冒為警查獲將遭重判之風險，留在酒店陪同
    被告四人過夜，翌日更陪同被告四人搭車前往機場，此與一般交易毒品之常情顯
    然不符，益徵被告四人並非向「阿六」購買大麻，實係受「阿六」委託運輸大麻
    回台，始須由「丹丹」、「小雨」二人在交貨後繼續監視被告四人直到渠等搭機
    離開大陸地區之事實。
(6)、綜上足認，本件應係「阿六」指示「丹丹」、「小雨」二人將八包偽以茶葉袋包
    裝之大麻送至「民安酒店」交付被告等四人，委託渠等將其中六包大麻夾藏於隨
    身行李運輸來台，再派人向渠等聯繫取貨，另二包大麻則作為渠等代為運輸大麻
    之報酬之事實。被告乙○○、甲○○、丁○○等三人所辯向「阿六」購買大麻乙
    節，應係事後為掩飾「阿六」等其他共犯運輸、走私大麻來台之犯行，藉以逃避
    檢、警追查幕後主使者所為捏造之詞，不足採信。
(7)、至被告乙○○於警詢及偵查中雖曾供稱：「阿六」在渠等四人赴大陸地區前曾匯
    款新臺幣四萬元至伊帳戶，作為渠等四人此行機票費用，並約定事後每人尚可獲
    得新臺幣一萬元之報酬乙節，然經本院調取被告乙○○名下所有金融機構帳戶資
    料，均無法證明確有此筆新臺幣四萬元匯款之存在，此有被告乙○○之開戶銀行
    列表、中國信託商業銀行臺南分行九十三年十月十五日函暨所附對帳單、岡山平
    和路郵局九十三年十月十四日簡復表暨所附查詢最近交易詳情資料、合作金庫銀
    行成功分行九十三年十月二十日函暨所附各類存款分戶交易明細表、台新國際商
    業銀行九十三年十月二十一日函等各一份附卷可稽，且被告等四人於本院審理中
    亦均供稱：此次前往大陸地區之機票費用均係由各人自行支付，且未與「阿六」
    約定新臺幣一萬元之報酬等語，本院復查無其他證據足認「阿六」事前曾匯款新
    臺幣四萬元至被告乙○○之帳戶供作被告四人之機票費用，並約定事後每人尚可
    獲得新臺幣一萬元報酬之事實，自難僅憑被告乙○○前開自白即認定此部分事實
    ，附此敘明。
(8)、又被告戊○○於本院審理中改稱：我沒有向「阿六」購買大麻，但我不確定其他
    被告有沒有向「阿六」購買大麻云云，應係基於朋友情誼所為迴護其他三名被告
    之詞，不足採信。
(四)、綜上論述，被告等四人與大陸地區女子「阿六」、「丹丹」、「小雨」等人就上
    開運輸、走私管制物品第二級毒品大麻來台之犯行均有犯意聯絡及行為分擔，堪
    以認定。
二、查大麻係毒品危害防治條例第二條第二項第二款所定之第二級毒品，且屬「懲治
    走私條例公告管制物品項目及其數額」甲項第四款之管制進出口物品，不限其數
    額，均不得私運進出口。又自大陸地區私運物品進入臺灣地區，或自臺灣地區私
    運物品前往大陸地區者，以私運物品進口、出口論，適用懲治走私條例之規定處
    斷，懲治走私條例第十二條定有明文。是核被告等四人所為，均係犯毒品危害防
    制條例第四條第二項之運輸第二級毒品罪及懲治走私條例第二條第一項之私運管
    制物品進口罪。被告等四人與「阿六」、「丹丹」、「小雨」等人就上開犯行，
    有犯意聯絡及行為分擔，均為共同正犯。被告等四人持有大麻之低度行為，為運
    輸大麻之高度行為所吸收，不另論罪。被告等四人以一夾帶大麻運輸回台之行為
    同時觸犯上開二罪名，為想像競合犯，應依刑法第五十五條規定從一重論以運輸
    第二級毒品罪處斷。爰審酌被告等四人違反法令自大陸地區運輸第二級毒品大麻
    進口，查獲之大麻驗後淨重高達二千三百五十點六九公克，若流入市面，將嚴重
    戕害國人身心健康，且所夾帶來台之大麻，除夾藏於球鞋內之部分外，係經巧心
    四人均無前科紀錄，有渠等之臺灣高等法院被告全國前案紀錄表各一份在卷足按
    ，素行尚佳，一時失慮致遭他人利用而犯罪，並非主謀，被告乙○○在本案擔任
    與共犯「阿六」聯繫之角色，涉案情節較重，被告乙○○、甲○○、丁○○於警
    詢中雖曾坦承犯行，嗣又翻供，態度不佳，難認其已有悔意，被告戊○○於本院
    準備程序中坦承犯行，有助於釐清案情，犯後態度良好等一切情狀，各量處如主
    文所示之刑，且依被告等四人所犯運輸第二級毒品罪之性質，認有褫奪公權之必
    要，均併依刑法第三十七條第二項規定宣告褫奪公權五年。
三、扣案之第二級毒品大麻十六包（合計驗後淨重二千三百五十點六九公克、空包裝
    重七十九點五公克），其包裝袋因包覆大麻而留有大麻殘渣，衡情已難以分離，
    應一併視為毒品，爰依毒品危害防制條例第十八條第一項前段規定，併予宣告沒
    收銷燬之。至鑑驗耗用之第二級毒品大麻既已滅失，自無庸宣告沒收銷燬。扣案
    之茶葉盒二個、茶葉包裝袋六只、茶葉手提袋二只，係「阿六」委託「丹丹」、
    「小雨」交付被告四人之物，業據被告四人供明在卷，應認係「阿六」所有之物
    ；扣案被告四人所穿之球鞋四雙，分屬被告四人所有之物；另在被告乙○○隨身
    行李袋內查扣之新球鞋一雙、鞋盒一個、永盛鞋業手提袋一只，則係被告乙○○
    所有之物，且上開扣案物均係供被告四人藏放扣案大麻，犯本件運輸第二級毒品
    罪所用之物，爰依毒品危害防制條例第十九條第一項前段之規定，併予宣告沒收
    。
據上論斷，應依刑事訴訟法第二百九十九條第一項前段，毒品危害防制條例第四條第
二項、第十八條第一項前段、第十九條第一項，懲治走私條例第二條第一項、第十一
條、第十二條，刑法第十一條、第二十八條、第五十五條、第三十七條第二項，判決
如主文。
本案經檢察官丙○○到庭執行職務。
中　　　華　　　民　　　國　　九十四　　年　　　一　　　月　　 十四 　　日
                                  臺灣高雄地方法院刑事庭
                                        審判長法  官  陳志銘
                                              法  官  林芳華
                                              法  官  王雅苑
右正本證明與原本無異。
如不服本判決，應於判決送達後十日內，向本院提出上訴狀。
                                              書記官  林志衡
中　　　華　　　民　　　國　　九十四　　年　　　一　　　月　　 十四 　　日
附錄法條：
毒品危害防制條例第四條第二項
製造、運輸、販賣第二級毒品者，處無期徒刑或七年以上有期徒刑，得併
科新臺幣七百萬元以下罰金。
懲治走私條例第二條第一項
私運管制物品進口、出口逾公告數額者，處七年以下有期徒刑，得併科新
臺幣三百萬元以下罰金。
